【裁判字號】    90,交聲,26
【裁判日期】    900531
【裁判案由】    違反道路交通管理處罰條例聲明異議
【裁判全文】
臺灣基隆地方法院交通事件裁定                        九十年度交聲字第二六號
    原處分機關  臺北市交通事件裁決所
    異  議  人  甲○○
    即受處分人
右列受處分人因違反道路交通管理處罰條例案件，對於臺北市交通事件裁決所九十年
三月六日所為之處分（原處分案號：北市裁三字第二二--ＡＢＵ九三ＯＯ六二號），
聲明異議，本院裁定如左：
    主  文
異議駁回。
    理  由
一、異議意旨略以：異議人甲○○於民國八十九年十月十日晚間七時十四分許，駕駛
    車號ＡＰ--五一Ｏ八號自用小客車沿台北市市○○道由西往東方向行駛，途經市
    ○○道與館前路口欲向右轉彎之際，機車騎士乙○○忽然自右後方駛來，碰撞異
    議人所駕駛之自用小客車右前輪弧位置，碰撞後乙○○並未即刻倒地，仍繼續向
    前騎過該路口，隨後始因不明原因跌倒，然其跌倒後又立即站起來，異議人見其
    並未受傷，且後方又有車輛鳴喇叭催促，異議人始朝館前路方向駛離現場，並非
    故意逃逸，再者，乙○○縱使確有受傷，亦非因碰撞異議人之自用小客車而受傷
    ，異議人並無肇事責任，原處分機關裁處吊銷異議人之駕照，顯無理由，為此聲
    明異議等語。
二、按「汽車駕駛人，駕駛汽車肇事致人受傷或死亡，應即採取救護或其他必要措施
    ，並向警察機關報告，不得駛離；違者吊扣其駕照三個月至六個月；逃逸者吊銷
    駕駛執照。」、「汽車駕駛人，曾依‧‧‧第六十二條第一項之規定吊銷駕駛執
    照者，不得考領駕駛執照。」道路交通管理處罰條例第六十二條第一項、第六十
    七條第一項分別定有明文，此乃為維護交通安全並加強救護以減少被害人死傷之
    強制規定，且不論肇事責任之歸屬，汽車駕駛人均應依規定採取救護或其他必要
    措施，合先敘明。
三、異議人甲○○於八十九年十月十日晚間七時十四分許，駕駛車號ＡＰ--五一Ｏ八
    號自用小客車，沿台北市市○○道由西往東方向行駛，途經市○○道與館前路口
    欲向右轉彎之際，疏未注意右後方來車，致與被害人乙○○所騎乘之ＢＣＧ--四
    五七號重型機車發生碰撞，乙○○人車倒地並向右前方滑行，致受有左肩、左大
    腿扭傷、雙側手肘及左膝擦傷等傷害，事發後異議人既未下車查看，亦未採取救
    護或其他必要措施，旋即駕車駛離現場逃逸，幸經路人記下車號轉告乙○○，始
    由乙○○報警處理之事實，業據被害人乙○○於警訊及本院調查時到庭指述明確
    ，並有財團法人國泰綜合醫院內湖分院診斷證明書一紙、道路交通事故調查報告
    表一份在卷足資佐證，且本件車禍事故經送請臺北市車輛行車事故鑑定委員會鑑
    定結果，亦認定係異議人右轉疏忽且被害人行經無號誌路口未減速慢行而致肇事
    ，有該會九十年一月十六日北鑑審字第八九六Ｏ三四七八ＯＯ號鑑定意見書在卷
    可參，異議人辯稱其本身無肇事責任一節，殊無可採。再者，被害人既於車禍發
    生之際人車倒地，依一般經驗法則判斷，機車騎士於行駛途中遭撞擊倒地之際，
    或多或少均會受有挫擦傷等傷害，縱使異議人當場看見倒地之被害人已自行站起
    來，然異議人既未下車查看，如何能判斷被害人確未受傷？斯時不問雙方肇事責
    任之歸屬，異議人應立即停車查看並採取救護或其他必要措施以救治被害人，然
    異議人竟未如此為之，反而駕車駛離現場，待警察機關通知始到案說明，難謂其
    於駕車駛離現場之際無逃逸之故意，異議人辯稱因見被害人未受傷始離去云云，
    顯係事後圖卸責任之詞，不足採信。本件事證明確，堪信異議人確有駕駛汽車肇
事致人受傷而未採取救護或其他必要措施，亦未向警察機關報告即擅自駛離現場
    逃逸之違規情事。原處分機關依前揭規定裁處異議人吊銷駕駛執照，且永久不得
    重新考領駕駛執照，核無違誤或不當，本件異議為無理由，應予駁回。
四、據上論斷，應依道路交通案件處理辦法第十九條，裁定如主文。
中      華      民      國     九十     年      五      月    三十一    日
                                    臺灣基隆地方法院交通法庭
                                        法  官    蔡  佳  玲
右正本證明與原本無異。
對於本件裁定如有不服，應於收受送達後五日內，向本院提出抗告書狀，敘述抗告之
理由，抗告於臺灣高等法院。
                                        書記官    湯  惠  芳
中      華      民      國     九十     年      六      月      五      日


司法院資訊處製作；財團法人民間司法改革基金會備份。
